臺灣橋頭地方法院民事裁定
109年度消債清字第62號
聲請人即債  蘇鈺洺即蘇龍宇即蘇瑩國
務人                
0000000000000000

代  理  人  楊林澂  法扶律師
上列當事人因消費者債務清理事件聲請清算，本院裁定如下：
    主  文
聲請人蘇鈺洺即蘇龍宇即蘇瑩國自民國一百零九年十一月十二日
下午四時起開始清算程序。
命司法事務官進行本件清算程序。
    理  由
一、聲請意旨略以：聲請人即債務人蘇鈺洺即蘇龍宇即蘇瑩國前
    向金融機構辦理信用貸款、信用卡契約等，致積欠無擔保債
    務計新臺幣（下同）16,376,985元，因無法清償債務，乃於
    民國108年12月間向本院聲請前置調解，惟因無法負擔債權
    人所提還款方案，而於109年1月9日調解不成立，因聲請人
    有不能清償債務或有不能清償之虞，復未經法院裁定開始更
    生程序或宣告破產，爰依法聲請准予裁定清算等語。
二、按「債務人不能清償債務或有不能清償之虞者，得依本條例
    所定更生或清算程序，清理其債務。」消費者債務清理條例
    （下稱消債條例）第3條定有明文。衡以消費者與金融機構
    間債之關係之發生，係依契約自由原則及相互間之信賴為基
    礎，此為社會經濟活動得以維繫及發展之重要支柱，債務人
    經濟窘迫，固不應任其自生自滅，債權人一方之利益，仍不
    能因之摒棄不顧。是債務人於協商程序中，自應本於個人實
    際財產及收支狀況，依最大誠信原則，商討解決方案。如終
    究不能成立協商，於聲請更生或清算時，法院審酌上開條文
    所謂「不能清償或有不能清償之虞」，自宜綜衡債務人全部
    收支、信用及財產狀況，評估是否因負擔債務，而不能維持
    最基本之生活條件；所陳報之各項花費，是否確屬必要性之
    支出；如曾有協商方案，其條件是否已無法兼顧個人生活之
    基本需求等情，為其判斷之準據。
三、經查：
  ㈠聲請人前向各金融機構辦理信用貸款、信用卡契約等，致現
    積欠無擔保債務至少16,376,985元，前即已因無法清償債務
    ，而於108年12月間向本院聲請前置調解，因無法負擔債權
    人所提還款方案而於109年1月9日調解不成立等情，此有108
    年12月6日前置調解聲請狀所附債權人清冊、財團法人金融
    聯合徵信中心前置協商專用債權人清冊、信用報告、調解筆
    錄等件在卷可稽，堪信為真實。
  ㈡聲請人自陳現自行批貨於夜市攤位販售手機周邊商品，每月
    淨收入約32,000元，另每月領有身障補助5,065元，而其名
    下尚有南山人壽保險解約金118,456元，另107、108年度申
    報所得1,450元、2,279元，現勞工保險投保於職業工會等情
    ，此有財產及收入狀況書明書、勞工保險被保險人投保資料
    表、綜合所得稅各類所得資料清單及財產資料歸屬清單、收
    入切結書、南山人壽保險股份有限公司109年9月18日南壽保
    單字第C2964號函、109年6月2日陳報狀所附領取補助之存摺
    內頁等件附卷可證。則查無聲請人有其他收入來源，佐以聲
    請人108年度所得甚低，則以聲請人主張之收入來源，應全
    非虛罔，是以自陳每月收入32,000元加計身障補助5,065元
    後，共37,065元作為核算其現在償債能力之基礎，應能反映
    真實收入狀況。
  ㈢至支出部分，聲請人主張扶養1名未成年子女，每月支出扶養
    費5,000元。按直系血親相互間，互負扶養之義務，民法第1
    114條第1款定有明文。查聲請人子女為94年生，其名下無任
    何財產及所得等情，有戶籍謄本、綜合所得稅各類所得資料
    清單暨國稅局財產歸屬資料清單附卷可證。扶養費用部分，
    依消債條例第64條之2第1、2項，並參照民法第1118、1119
    條規定，其負扶養義務之程度，亦應考量其目前身負債務之
    窘境，所負擔之扶養義務能力，自非比一般，在無其他更為
    詳實之資料可供佐證之情形下，故本院認定以109年度高雄
    市最低生活費標準之1.2倍15,719元為標準，則與子女母親
    分擔後，聲請人每月應支出之扶養費應以7,860元為度（計
    算式：15,719元÷2＝7,860元），聲請人主張每月支出5,000
    元，應屬可採；至聲請人個人日常生活必要費用部分，審酌
    聲請人負債之現況，基於社會經濟活動之互賴及誠信，該日
    常生活所需費用，自應節制開支，不得有超越一般人最低生
    活標準之享受，否則反失衡平，本院依消債條例第64條之2
    第1項，參酌108年度高雄市最低生活費標準13,099元之1.2
    倍為15,719元，則聲請人每月最低生活費除有特殊情形並有
    證據證明者外，自宜以此為度，始得認係必要支出。聲請人
    自陳每月必要支出為21,296元，尚高於上開標準且未釋明其
    必要性，本院認應以上開標準15,719元列計，較為可採。
  ㈣綜上所述，以聲請人現每月之收入37,065元為其償債能力基
    準，扣除其每月扶養費5,000元及個人必要生活費15,719元
    後僅餘16,346元，而聲請人目前負債總額為16,376,985元，
    扣除保險解約金118,456元後，債務餘額為16,258,529元，
    以上開餘額按月攤還結果，約82年期間始能清償完畢，堪認
    聲請人確有不能清償債務或有不能清償之虞之情事。從而，
    聲請人主張已不能清償債務，聲請本院准予清算，依所舉事
    證及本院調查結果，即無不合。
四、末按「法院開始清算程序之裁定，應載明其年、月、日、時
    ，並即時發生效力。」、「法院裁定開始更生或清算程序後
    ，得命司法事務官進行更生或清算程序，必要時得選任律師
    、會計師或其他適當之自然人或法人一人為監督人或管理人
    。」，消費者債務清理條例第83條第1項、第16條第1項分別
    定有明文。本件聲請人其目前收入及財產狀況，不能履行債
    務，未償之債務亦屬不能清償，有如上述。從而，聲請人聲
    請清算，洵屬有據，應予准許，爰命司法事務官進行本件清
    算程序。
五、依消費者債務清理條例第11條第1項、第83條第1項、第16條
    第1項，裁定如主文。
中　　華　　民　　國　 109　　年　　11　　月　　12　　日
              　　    民事庭　  　法　官　李姝蒓
以上正本係照原本作成。
本裁定已於109年11月12日下午4時公告。
本裁定不得抗告。
中　　華　　民　　國　 109　　年　　11　　月　　12　　日
  　                              書記官　郭南宏